臺北高等行政法院判決
　　　　　　　　　　　　　　　　　　 94年度簡字第00218號
原　　　告　甲○○○○○ ○○.
被　　　告　臺北縣永和市公所
代　表　人　乙○○（市長）
上列當事人間因廢棄物清理法事件，原告不服台北縣政府中華民
國94年1月13日北府訴決字第0930808447號訴願決定，提起行政
訴訟。本院判決如下：
　　主  文
原告之訴駁回。
訴訟費用由原告負擔。
　　事實及理由
一、原告主張：
    (一)依行政程序法第36條規定，行政機關應依職權調查證據，
      不受當事人主張之拘束，對當事人有利及不利事項一律注
      意。行政院環保署86年12月22日環署廢字第80445號函復
      釋示略以，對於隨地亂倒垃圾雖可依據廢棄物堆內撿出之
      信件、住址、姓名告發之。惟有闕採證方法及技巧，宜按
      個案及實際情況之違法構成要件妥善舉證。倘受告發處分
      人提出相關證據證明並非其所為，原告發處分機關應於查
      明屬實後撤銷原告發處分，另為適法之告發處分。
    (二)依民事訴訟法第222條第3項規定，法院依自由心證判斷事
      實之其偽，不得違背論理及經驗法則；行政機闕做成行政
      處分亦應同理，不得違背論理及經驗法則。
    (三)另依行政程序法第102條規定，行政機關作成限制或剝奪
      人民自由或權利之行政處分前，應給予該處分相對人陳述
      意見之機會。
    (四)原告為隻身來台之外籍幫傭，依據經驗法則判斷，原告既
      無出售房屋之經濟實力，亦無仲介房屋買賣之語言能力，
      被告縱然曾以電話查證確有房屋出售，惟未依個案及實際
      情況之違法構成要件妥善舉證，且電話受訪者既為陳先生
      而非原告，則被告應判斷原告是否有被冒名之可能，原處
      分應有違反「經驗法則」，並違反上開民事訴訟法第222
      條第3項及行政院環保署函釋；復被告亦未給予原告陳述
      意見之機會，違反上開行政程序法第102條之規定。而訴
      願決定未盡調查之能事，率做判斷，亦應有違誤。
    (五)原告從未向台灣大哥大股份有限公司申請系爭門號，亦從
      未使用系爭門號，並檢陳台灣大哥大股份有限公司預付卡
      申請書一份，請鈞院比對筆跡，以證實原告所訴屬實云云
      。
    (六)提出原處分、訴願決定書及台灣大哥大股份有限公司預付
      卡申請書
    聲明：訴願決定及原處分均撤銷。
          訴訟費用由被告負擔。
二、被告辯稱：
    (一)依廢棄物清理法第27條第10款規定，在指定清除地區內嚴
      禁張貼或噴漆廣告污染定著物，凡違反者均依廢棄物清理
      法第50條第3款規定處新台幣（下同）1,200元以上6,000
      元以下罰鍰；次依廣告物刊登之電話號碼處分，並依台灣
      省衛生處69年12月1日（69）衛二字第64653號函釋示，任
      意張貼廣告如未於行為時發現，可依廣告上刊登之電話號
      碼處分電話所有人。
    (二)被告所屬環保稽查人員於處分書事實欄所敘之時、地，各
      發現違規張貼廣告乙紙，乃當場拍照存證並依其上載聯絡
      電話，循線查得該門號為原告所有；事後並以電訪查證受
      訪人為陳君敘述確有房屋待售等語，此有查證記錄可查，
      被告據以告發於法定裁處額度內各科處4,500元，總計罰
      鍰76,500元。另參照最高行政法院89年度判字第2734號判
      決，行政機關依廣告上載連絡方式查證結果，確認該違規
      張貼之廣告，係以該連絡方式達到廣告之效果者，則行政
      機關以該連絡方式之管領人為違規張貼廣告之行為人，並
      依法處罰，已善盡行政機關證明行政處分為適法之責任，
      與行政機關逕依違規張貼廣告上所載電話號碼，未查證該
      電話號碼是否確實作為廣告連絡方式使用，即以電話租用
      管理人為違規張貼廣告之行為人並予以處罰之情形不同。
      故依被告所附現場告發照片、查證紀錄，原告應確有系爭
      違規行為，且原告張貼小廣告17張之多，違反行為造成環
      境污染情形已非屬輕微，原處分應無不當。
    (三)原告雖主張該電話門號應係遭他人冒用原告證件申辦云云
      ，然原告僅提出「預付卡非本人申請聲明書」、「台北縣
      警察局受理刑案件報案三聯單」之二件文書，然文書內容
      僅為原告事後片面之聲明及申告，應不足以確認原告並非
      違規行為人，而原告未能舉出其他足資認定違規行為確非
      其所為之證據，或有利於己之具體事證以實其說，應難採
      憑等語。
    聲明：駁回原告之訴。
          訴訟費用由原告負擔。
三、按在指定清除地區嚴禁有張貼或噴漆廣告污染定著物之行為
    。違者，處1,200元以上6,000元以下罰鍰，廢棄物清理法第
    27條第10款、第50條第3款定有明文。又上開法條所禁止者
    為「污染行為」，其處罰之對象，應為污染行為人，此可參
    改制前行政法院72年度判字第1348號、82年度判字563號等
    判決，及行政院環境保護署79年11月7日環署廢字第36331號
    函，先予敘明。
四、次按行政機關依廣告上所載連絡方式查證結果，確認該違規
    張貼之廣告，係以該連絡方式達到廣告之效果者，則行政機
    關以該連絡方式之管領人為違規張貼廣告之行為人，並依法
    處罰，已善盡行政機關證明行政處分為適法之責任，與行政
    機關逕依違規張貼廣告上所載電話號碼，未查證該電話號碼
    是否確實作為廣告連絡方式使用，即以電話租用管理人為違
    規張貼廣告之行為人並予以處罰之情形不同，最高行政法院
    89年度判字第2734號著有判決。復按當事人主張有利於己之
    事實者，就其事實有舉證之責任，民事訴訟法第277條前段
    定有明文，依行政訴訟法第136條之規定，上開規定為行政
    訴訟程序所準用。又當事人主張事實，須負舉證責任，倘其
    所提出之證據，不足為主張事實之證明，自不能認其主張之
    事實為真實，改制前行政法院36年判字第16號，亦著有判例
    。
五、本件原告主張，依據經驗法則，原告並無被告所指之系爭違
    章事實，且原告亦未申請或使用系爭手機門號云云，惟其主
    張為被告所否認。被告則稱，依被告所附現場告發照片、查
    證紀錄，原告應確有系爭違規行為等語，資為爭議。經查，
    本件系爭違章事實經被告所屬環保稽查人員於處分書事實欄
    所敘之時、地，各發現違規張貼廣告乙紙，乃當場拍照存證
    並依其上載聯絡電話，循線查得該門號為原告所有；事後並
    以電訪查證受訪人為陳君敘述確有房屋待售等情，有查證記
    錄影本附訴願卷可稽，由此以觀，被告已盡調查事證之義務
    ，且依被告所附現場告發照片、查證紀錄，足證原告確有系
    爭違規行為；至原告主張其無違法行為，並提出「預付卡非
    本人申請聲明書」、「臺北縣警察局受理刑事案件報案三聯
    單（案類：偽造文書印文）」等二件文書，主張該電話門號
    應係遭他人冒用原告證件申辦云云，惟查，原告所提各該文
    書，核屬原告事後片面之聲明及申告，且原告未能舉出其他
    足資認定本件違規行為確非其所為之證據，或有利於己之具
    體事證，以實其說；依上開規定及說明，原告主張手機號碼
    乃遭人冒名申請所致云云，尚不足採。
六、從而，被告以原告違法張貼廣告污染環境，且其張貼小廣告
    達17張之多，造成環境污染情形非屬輕微為由，處以76,500
    元罰鍰，於法並無違誤。訴願決定遞予維持，亦無不合。原
    告徒執前詞，訴請撤銷，為無理由，應予駁回。
據上論結，本件原告之訴為無理由，依行政訴訟法第236條、第
233條第1項、第98條第3項前段，判決如主文。
中　　華　　民　　國　　94　　年　 　6　　月　 30  　 日
                  　　　　 第二庭　法　官  蕭忠仁
上為正本係照原本作成。
本件以訴訟事件所涉及之法律見解具有原則性者為限，始得於本
判決送達後20日內向本院提出上訴狀並表明上訴理由，如已於本
判決宣示後送達前提起上訴者，應於判決送達後20日內補具上訴
理由（均按他造人數附繕本），且經最高行政法院許可後方得上
訴。
中　　華　　民　　國　　94　　年　 　6　　月　 30  　 日
 　　  　　　　　　　   　　　     書記官  蕭純純
